【裁判字號】    97,上訴,30
【裁判日期】    970319
【裁判案由】    違反槍砲彈藥刀械管制條例
【裁判全文】
臺灣高等法院高雄分院刑事判決          97年度上訴字第30號
上  訴  人  臺灣高雄地方法院檢察署檢察官
上  訴  人
即  被  告  甲○○
                    另案羈押在臺灣高雄看守所
指定辯護人  本院公設辯護人  于欣潔
上列上訴人因被告違反槍砲彈藥刀械管制條例案件，不服臺灣高
雄地方法院96年度訴字第3364號中華民國96年11月16日第一審判
決（起訴案號：臺灣高雄地方法院檢察署96年度偵字第13082 號
），提起上訴，本院判決如下：
    主  文
上訴駁回。
    事  實
一、甲○○明知可發射子彈具有殺傷力之改造槍枝及子彈，均為
    槍砲彈藥刀械管制條例管制之違禁物，未經許可不得持有，
    仍於民國96年4 月23日某時許，在高雄市○○路某處，以新
    臺幣（下同）6 萬元之代價，向姓名年籍不詳綽號「源仔」
    之成年男子購買具殺傷力之仿GLOCK 廠17型半自動手槍製造
    ，換裝土造金屬槍管而成之改造手槍1 支（含彈匣1 個，槍
    枝管制編號：0000000000）、彈匣1 個、備用彈簧1 個，及
    具殺傷力直徑8.9 ±0.5mm 金屬彈頭之土造子彈6 顆，而無
    故而持有之。嗣甲○○將上開槍彈攜出，於96年5 月1 日下
    午1 時許，在高雄市苓雅區○○○路79號前遇海岸巡防署南
    部地區巡防局（下稱海巡署）人員盤檢，甲○○於有犯罪偵
    查權之機關尚未發覺前開犯罪前，即同意搜索並主動向實施
    盤檢之海巡署人員坦承持有改造手槍之事實，因而扣得前開
    改造手槍1 支，海巡人員另自該背包搜索查獲土造子彈6 顆
    （其中子彈2 顆業經鑑驗試射）、彈匣1 個、及備用彈簧1
    個等物，而接受裁判。
二、案經海岸巡防署南部地區巡防局移送臺灣高雄地方法院檢察
    署檢察官偵查起訴。
    理  由
壹、程序部分：
    被告以外之人於審判外之陳述，雖不符刑事訴訟法第159 條
    之1 至第159 條之4 之規定，而經當事人於審判程序同意作
    為證據，法院審酌該言詞陳述或書面陳述作成時之情況，認
    為適當者，亦得為證據，刑事訴訟法第159 條之5 第1 項、
    定有明文。檢察官、被告及辯護人對於本判決所引用被告以
    外之人於審判外陳述證據之證據能力，於原審及本院審判程
    序時，均表示同意作為本案證據使用，茲審酌該等陳述作成
    時之情況，並無不宜作為證據之情事，依刑事訴訟法第159
    條之5 第1 項之規定，得作為證據。
貳、實體部分：
一、上揭事實業據被告甲○○於原審及本院審理時坦認不諱，且
    查：
  (一)被告於96年5 月1 日下午1 時許，在高雄市苓雅區○○○路
    79號經海巡署人員實施盤檢，並在其隨身攜帶之黑色背包中
    扣得改造手槍1 支、土造子彈6 顆、彈匣1 個、備用彈簧1
    個等物，有搜索扣押筆錄、扣押物品目錄表查獲照片6 張在
    卷可憑（見警卷第6-12、21-23 頁），故上開事實，應堪認
    定。
  (二)扣案之槍枝及子彈經送內政部警政署刑事警察局鑑定結果，
    認送鑑手槍1 枝（含彈匣1 個、槍枝管制編號0000000000號
    ），係改造手槍，由仿GLOCK 廠17型半自動手槍製造之槍枝
    ，換裝土造金屬槍管而成，擊發功能正常，可供擊發適用子
    彈之使用，研判具殺傷力；另認送鑑定之土造子彈6 顆，具
    直徑8.9 ±0.5mm 金屬彈頭，經採樣2 顆試射，均可擊發，
    具殺傷力等情，此有內政部警政署刑事警察局96年5 月25日
    刑鑑字第0960071134號槍彈鑑定書1 份暨所附槍彈相片6 張
    在卷可稽（見偵卷第20-22 頁），是被告所持有之上開槍彈
    ，對人體顯具有殺傷力，為槍砲彈藥刀械管制條例所規定之
    管制物品，均堪認定。
  (三)綜上所述，本案事證明確，被告上開犯行，堪以認定，應依
    法論科。
二、又槍砲彈藥刀械管制條例第18條第1 項前段規定，犯本條例
    之罪自首，並報繳其持有之「全部」槍砲、彈藥、刀械者，
    始能減輕或免除其刑。刑法第62條所規定之自首，以對於未
    發覺之罪，向有偵查權之機關或公務員自承犯罪，進而接受
    裁判為要件；而具有裁判上一罪關係之犯罪，苟全部犯罪未
    被發覺前，行為人僅就其中一部分犯罪自首，仍生全部自首
    之效力；再該條所謂「發覺」，固不以有偵查犯罪權之機關
    或人員確知其人犯罪無誤為必要，而於對其發生嫌疑時，即
    得謂為已發覺；但此項對犯人之嫌疑，仍須有確切之根據得
    為合理之可疑者，始足當之；若單純主觀上之懷疑，要不得
    謂已發生嫌疑（最高法院72年度台上字第641 號判例意旨、
    90年度台上第5435號判決意旨參照）。本件查獲被告持有上
    開槍、彈之經過，證人即海巡署人員羅廉荏於原審審理時證
    稱：伊等於96年5 月1 日下午1 時許，在高雄市苓雅區○○
    ○路79號前查獲被告持有上開槍彈，係因接獲線報得知被告
    身上帶有毒品，但不知道被告是否會攜帶槍械，伊等當時先
    進行盤查，因被告表示未攜帶證件，手摸著身上之包包，伊
    等請被告配合搜索包包內之東西，嗣與被告僵持一陣子後，
    被告同意員警搜索，並在騎樓下自行打開包包，伊同事看到
    包包內有槍即問被告是否為制式手槍，被告答稱是改造手槍
    ，並要伊等將槍拿走，之後伊等再將被告之包包翻倒進行搜
    索，又扣得上開6 顆子彈及其他毒品等語（見原審卷第67頁
    ），足認員警於搜索前，並無確切之根據懷疑被告另涉違反
    槍砲彈藥刀械管制條例案件，而係被告主動配合同意搜索，
    以此方式坦承持有上開改造手槍後，再由海巡署人員另對其
    所攜帶之包包進行詳細搜索，因而扣得上開子彈等情，應堪
    認定。雖然羅廉荏於原審審理時又證稱：因接獲線報得知被
    告可能持有槍彈云云，然復稱：執行職務前並沒有經過告知
    被告會攜帶槍械，但一般毒販都會帶槍云云（見原審卷第60
    -62 頁），惟羅廉荏對此，則未提出任何線報或監聽資料以
    資證明，是羅廉荏於被告同意搜索前，尚無何情資或證據以
    為確切之根據而足認為被告有持有上開改造手槍之嫌疑。另
    證人即值勤員警方文慶雖於原審審理時證述：伊等於監聽被
    告毒品案件時，好像有聽到拉槍機之聲音，惟需找監聽譯文
    才能確定云云（見原審卷第40頁），然方文慶亦始終未提出
    任何監聽譯文可資參照，故難認方文慶於查獲當日已知悉或
    有確切之根據而足認被告有攜帶上開改造手槍出現之嫌疑，
    是其等之證述均不足為被告不利之認定。因之，被告之上開
    向員警告知包包內之槍枝為改造手槍一情，雖不符槍砲彈藥
    刀械管制條例第18條自首而得減輕或免刑之規定，惟仍符合
    刑法第62條自首規定之情，應堪認定。
三、按未經許可持有槍砲、彈藥、刀械等罪，其持有之繼續，為
    行為之繼續，並非狀態之繼續，故一經持有，其犯罪即告成
    立，但其完結，須繼續至持有行為終了時為止（最高法院88
    年度台上字第2968號判決意旨參照）。故核被告持有上開可
    發射子彈具殺傷力之改造手槍1 支（含彈匣1 個，槍枝管制
    編號：0000000000）、具有殺傷力之土造子彈6 顆（鑑驗後
    尚餘土造子彈4 顆），所為係犯槍砲彈藥刀械管制條例第8
    條第4 項未經許可持有具殺傷力之改造手槍罪、及同條例第
    12條第4 項未經許可持有子彈罪。被告自96年4 月23日取得
    上開槍彈而持有之，迄至96年5 月1 日始為警查獲，業如上
    述，是被告於此期間持有上開槍彈為繼續犯，應論以一罪。
    被告同時持有具殺傷力之改造手槍1 支及土造子彈6 顆，係
    以一行為觸犯二罪名，為想像競合犯，應依刑法第55條前段
    之規定，從一重論以同條例第8 條第4 項未經許可持有可發
    射子彈具殺傷力之改造手槍罪。被告於有犯罪偵查權之機關
    尚未發覺犯罪前，即向實施盤檢之海巡署人員自承持有上開
    改造手槍之事實，而接受裁判，業如前述，其行為合於刑法
    第62條自首要件，堪予認定，又本案司法警察於查緝被告時
    ，並未持搜索票，係因被告同意搜索，始發覺被告本案犯行
    ，足認被告持有具殺傷力之手槍而自首之動機，仍應係出於
    其悔悟之心，爰依刑法第62條規定，減輕其刑。
四、原審因認被告犯罪事證明確，並適用槍砲彈藥刀械管制條例
    第8 條第4 項、第12條第4 項、刑法第11條前段、第55條、
    第62條規定而為論處，並審酌被告隨身非法持有扣案具殺傷
    力之槍、彈，對於社會秩序造成危險與不安較鉅，惟其犯後
    尚能坦承犯行，並未發現有持槍傷人之情，持有改造手槍1
    支、子彈6 顆等一切情狀，而量處有期徒刑1 年10月，併科
    金新臺幣20萬元，並就罰金部分，依刑法第42條第3 項規定
    ，諭知以新臺幣2 千元折算1 日之易服勞役折算標準。又說
    明扣案之上開具殺傷力之改造手槍1 支（含彈匣1 個、槍枝
    管制編號0000000000號）及具殺傷力之土造子彈4 顆，均屬
    違禁物，而依刑法第38條第1 項第1 款規定，宣告沒收之；
    扣案彈簧1 支為被告所有，預備供改造之槍枝彈簧故障替換
    之用，業據其於偵訊時供承在卷（見偵查卷第36頁），而依
    刑法第38條第1 項第2 款規定，宣告沒收之。至送鑑之土造
    子彈，其中2 顆因試射檢驗滅失，均不具違禁物之性質，均
    不予宣告沒收。其認事用法，均無違誤，量刑亦稱妥適。檢
    察官上訴認：被告不符刑法第62條自首規定，及原審判決量
    刑過輕云云；及被告上訴認：原審判決量刑過重云云，而均
    指摘原審判決不當，依上開說明，均無理由，而均應予以駁
    回。
參、另扣案之短刀1 支，並非槍砲彈藥刀械管制條例所規定之管
    制刀械，有高雄市政府96年6 月23日高市府警保字第096003
    2318號函附卷可稽（見偵查卷第26頁）；扣案海洛因、甲基
    安非他命、大麻及分裝、施用工具、行動電話及背包等物，
    則均與本案被告犯行無關，被告涉嫌違反毒品危害防制條例
    案件，並由檢察官另案偵辦中。該等扣案物品，爰均不宣告
    沒收，亦併此敘明。
據上論斷，應依刑事訴訟法第368 條，判決如主文。
本案經檢察官李門騫到庭執行職務。
中    華    民    國    97    年    3     月    19    日
                  刑事第七庭    審判長法  官  莊飛宗
                                      法  官  孫啟強
                                      法  官  邱明弘
以上正本證明與原本無異。
如不服本判決，應於判決送達後10日內向本院提出上訴狀，其未
敘述理由者並應於提出上訴狀後10日內向本院補提理由書（應附
繕本）。
中    華    民    國    97    年    3     月    19    日
                                       書記官  曾允志
附錄本案論罪科刑法條全文
槍砲彈藥刀械管制條例第8條
未經許可，製造、販賣或運輸鋼筆槍、瓦斯槍、麻醉槍、獵槍、
空氣槍或第4 條第1 項第1 款所定其他可發射金屬或子彈具有殺
傷力之各式槍砲者，處無期徒刑或5 年以上有期徒刑，併科新臺
幣1 千萬元以下罰金。
未經許可，轉讓、出租或出借前項所列槍枝者，處5 年以上有期
徒刑，併科新臺幣1 千萬元以下罰金。
意圖供自己或他人犯罪之用，而犯前二項之罪者，處無期徒刑或
7 年以上有期徒刑，併科新臺幣1 千萬元以下罰金。
未經許可，持有、寄藏或意圖販賣而陳列第1 項所列槍枝者，處
3 年以上10年以下有期徒刑，併科新臺幣700 萬元以下罰金。
第 1 項至第 3 項之未遂犯罰之。
槍砲彈藥刀械管制條例第12條
未經許可，製造、販賣或運輸子彈者，處1 年以上7 年以下有期
徒刑，併科新台幣500 萬元以下罰金。
未經許可，轉讓、出租或出借子彈者，處6 月以上5 年以下有期
徒刑，併科新台幣300 萬元以下罰金。
意圖供自己或他人犯罪之用，而犯前二項之罪者，處3 年以上10
年以下有期徒刑，併科新台幣700 萬元以下罰金。
未經許可，持有、寄藏或意圖販賣而陳列子彈者，處5 年以下有
期徒刑，併科新台幣300 萬元以下罰金。
第 1 項至第 3 項之未遂犯罰之。


司法院資訊處製作；財團法人民間司法改革基金會備份。
